臺灣宜蘭地方法院民事判決
110年度家繼簡字第7號
原      告  陳文琪

被      告  鄭小燕
            陳ＯＯ
上  一  人
特別代理人  鄭小群
被      告  陳秉涵
            陳子璞
上列當事人間請求分割遺產事件，本院於民國110年12月29日言
詞辯論終結，判決如下：
    主      文
兩造公同共有如附表一所示之遺產，按附表一所示之分割方法分
割為分別共有。
兩造公同共有如附表二所示之貸款，按附表二所示之分割方法分
擔。
訴訟費用由兩造按附表三所示之比例負擔。
    事實及理由
一、本件被告陳秉涵、陳子璞經合法通知，未於言詞辯論期日到
    場，核無民事訴訟法第386條所列各款情形，按照家事事件
    法第51條準用民事訴訟法第385條第1項前段規定，爰依原告
    之聲請，由其一造辯論而為判決。
二、原告起訴主張：被繼承人陳春達於民國110年2月23日死亡，
    遺有如附表一、二所示之遺產（另有華南銀行存款、蘇澳馬
    賽郵局存款之遺產，不列入本件分割遺產項目），應由陳春
    達之配偶即被告鄭小燕、子女即原告及被告陳ＯＯ、陳秉涵、
    陳子璞平均繼承。因上開遺產並無不能為分割之情形，亦無
    不分割之約定，但兩造因不能協議分割，原告自得依法請求
    裁判分割上開遺產。爰依民法第1151條、第1164條訴請判准
    分割遺產，就被繼承人陳春達所遺如附表一、二所示之遺產
    ，按附表三所示之應繼分比例分割為分別共有或分擔。並聲
    明如主文第1項所示。
三、被告部分：
　㈠被告鄭小燕抗辯稱：伊同意華南銀行存款、蘇澳馬賽郵局存
    款之遺產，不列入本件分割遺產項目，但車牌號碼0000-00
    號汽車目前還有貸款，由伊繳納中。伊想要先處理夫妻剩餘
    財產分配。本件分割方案，因為在被繼承人過世前，家裡所
    有支出都是伊自己打3份工支付，故希望房屋、土地分割給
    伊，貸款也都由伊承擔等語。
　㈡被告陳ＯＯ之特別代理人抗辯稱：伊同意華南銀行存款、蘇澳
    馬賽郵局存款之遺產，不列入本件分割遺產項目，惟因為之
    前的聊天紀錄有講到房子要給鄭小燕、陳ＯＯ他們，故希望本
    件房屋、土地分給被告陳ＯＯ，汽車及貸款則按應繼分比例分
    配等語。
　㈢被告陳秉涵、陳子璞未於言詞辯論期日到場，亦未提出書狀
    作何聲明或陳述。
四、按繼承人有數人時，在分割遺產前，各繼承人對於遺產全部
    為公同共有。又繼承人得隨時請求分割遺產，但法律另有規
    定或契約另有訂定者，不在此限。次遺產繼承人，除配偶外
    ，依左列順序定之：一、直系血親卑親屬。同一順序之繼承
    人有數人時，按人數平均繼承。但法律另有規定者，不在此
    限。再按公同共有物之分割，除法律另有規定外，準用關於
    共有物分割之規定。各共有人，除法令另有規定外，得隨時
    請求分割共有物。但因物之使用目的不能分割或契約訂有不
    分割之期限者，不在此限。共有物之分割，依共有人協議之
    方法行之。分割之方法不能協議決定，或於協議決定後因消
    滅時效完成經共有人拒絕履行者，法院得因任何共有人之請
    求，命為下列之分配：一、以原物分配於各共有人。但各共
    有人均受原物之分配顯有困難者，得將原物分配於部分共有
    人。二、原物分配顯有困難時，得變賣共有物，以價金分配
    於各共有人；或以原物之一部分分配於各共有人，他部分變
    賣，以價金分配於各共有人。以原物為分配時，如共有人中
    有未受分配，或不能按其應有部分受分配者，得以金錢補償
    之，民法第1151條、第1164條、第1138條第1款、第1141條
    、第830條第2項、第823條第1項、第824條第1至3項分別定
    有明文。又分割之方法，不以民法第824條第2項規定為限，
    將繼承人公同共有遺產變更為分別共有，亦屬分割遺產方式
    之一，此觀最高法院91年台上字第1754號、85年台上字第18
    73號判決自明。
五、經查：
　㈠原告主張：被繼承人陳春達於110年2月23日死亡，遺有如附
    表一、二所示之遺產（另有華南銀行存款、蘇澳馬賽郵局存
    款之遺產，不列入本件分割遺產項目），應由陳春達之配偶
    即被告鄭小燕、子女即原告及被告陳ＯＯ、陳秉涵、陳子璞平
    均繼承。因上開遺產並無不能為分割之情形，亦無不分割之
    約定，然迄今尚無法達成分割協議等情，業據原告陳明綦詳
    ，並提出財政部北區國稅局遺產稅免稅證明書、戶籍謄本、
    印鑑證明、繼承系統表、遺產清冊、分割方案、應繼分比例
    表、蘇澳鎮猴猴段1480地號土地登記第一類謄本（所有權個
    人全部）、蘇澳鎮猴猴段808建號建物登記第一類謄本（所
    有權個人全部）、宜蘭縣羅東地政事務所土地、建物所有權
    狀為證，復為被告所不爭執，自堪認為真實。秉此，原告依
    民法第1164條規定，請求裁判分割附表一、二所示遺產，核
    屬於法有據，應予准許。又兩造為被繼承人陳春達之全體繼
    承人，且應平均繼承被繼承人陳春達所遺遺產，故其每人之
    應繼分比例，各為5分之1（如附表三所示）。
  ㈡原告主張將附表一、二所示遺產，由兩造按附表三所示之應
    繼分比例分割為分別所有或分擔，雖為被告鄭小燕、陳ＯＯ所
    爭執，並分別提出：⒈鄭小燕─房屋、土地分割給伊，貸款也
    都由伊承擔；⒉陳ＯＯ─房屋、土地分割給伊，貸款由兩造平均
    分擔等語，惟經審酌被告鄭小燕、陳ＯＯ提出之遺產分割方案
    ，原告及被告陳秉涵、陳子璞均未分得積極財產，甚至須負
    擔遺產債務，實非妥適。反觀原告主張之上開分割方案，係
    依照法定應繼分為遺產之分割或分擔，於法並無不合，較被
    告鄭小燕、陳ＯＯ所提之遺產分割方案為公平，而被告陳秉涵
    、陳子璞經合法通知，並未對原告提出之分割方案表示不同
    意之情，故原告主張之分割方式，應屬可採。從而，原告依
    民法第1164條規定，請求就附表一、二所示遺產，由兩造按
    附表三所示之應繼分比例分割為分別共有或分擔，為有理由
    ，應予准許。
六、又分割遺產之訴，係必要共同訴訟，原、被告之間本可互換
    地位，本件原告起訴雖於法有據，但被告之應訴實因訴訟性
    質所不得不然，故判令被告負擔訴訟費用顯然有失公平，是
    以本院認本件之訴訟費用應由兩造依如附表三所示其等繼承
    自陳春達之應繼分比例分擔較為公允。爰諭知兩造關於訴訟
    費用之負擔如主文第3項所示。
七、訴訟費用之負擔依據：家事事件法第51條，民事訴訟法第80
    條之1、第85條第1項但書。
中　　華　　民　　國　　111 　年　　1 　　月　　12　　日
                        家事法庭  法  官  陳映佐 
以上正本係照原本作成。
如對本判決上訴，須於判決送達後20日之不變期間內，向本院提
出上訴狀（應附繕本）。如委任律師提起上訴者，應一併繳納上
訴審裁判費。
中　　華　　民　　國　　111 　年　　1 　　月　　12　　日
                                  書記官  林琬儒  
附表一：遺產
編號 遺                  產 持分 分割方法 1 宜蘭縣○○鎮○○段0000地號土地、面積107.48平方公尺 全部 由兩造按附表三比例分割為分別所有而取得應有部分。 2 宜蘭縣○○鎮○○段000○號建物（門牌號碼為宜蘭縣○○鎮○○路00巷0號）、面積115.56平方公尺  全部 同上 3 車牌號碼0000-00號汽車1輛（TOYOTA，100年10月出廠）、車牌號碼00-0000號汽車1輛（OPEL，79年2月出廠）、車牌號碼00-0000號汽車1輛（BENZ，80年9月出廠）、車牌號碼00-0000號汽車1輛（中華，75年9月出廠） 全部 同上 

附表二：遺債
編號 遺                  產 分割方法   （內部關係） 1 車牌號碼0000-00號汽車在匯豐銀行之貸款，於110年2月23日止之貸款總餘額（含本金、利息、違約金等所有相關費用） 由兩造按附表三比例分擔 2 被繼承人陳春達在宜蘭縣蘇澳地區農會之貸款，於110年2月23日止之貸款總餘額（含本金、利息、違約金等所有相關費用） 同上 

附表三：
編號 姓  名 應繼分比例 1 原告陳文琪 五分之一 2 被告鄭小燕 五分之一 3 被告陳ＯＯ 五分之一 4 被告陳秉涵 五分之一 5 被告陳子璞 五分之一